【裁判字號】    95,訴,203
【裁判日期】    950519
【裁判案由】    損害賠償
【裁判全文】
臺灣嘉義地方法院民事判決               95年度訴字第203號
原        告  庚○○
              丁○○
              辛○○
              己○○
              丙○○
              戊○○
              壬○○
兼上七人共同
訴訟代理人    乙○○
被        告  甲○○
上被告因過失致死案件，原告提起刑事附帶民事訴訟請求侵權行
為損害賠償，經本院刑事庭裁定移送前來，本院於民國九十五年
五月五日言詞辯論終結，判決如下：
    主      文
被告應給付原告庚○○新台幣貳拾萬貳仟捌佰零壹元，給付原
告乙○○、丁○○、辛○○、己○○、丙○○、戊○○、壬○○
各新臺幣萬貳仟捌佰零元。
原告其餘之訴駁回。
訴訟費用由被告負擔十分之一，餘由原告負擔。
本判決原告勝訴部分得假執行。但被告如於執行標的物拍定、變
賣前，以新台幣貳拾萬貳仟捌佰零壹元為原告庚○○、各以新
臺幣萬貳仟捌佰零元為原告乙○○、丁○○、辛○○、己○○、丙○○、戊○○、壬○○預供擔保後，得免為假執行。
原告其餘假執行聲請駁回。
    事實及理由
一、原告起訴主張：
  (一)被告甲○○於民國九十四年十月五日上午八時三十八分許，
    明知自己未考領有駕駛執照，卻仍於飲酒後騎乘車牌號碼Ｗ
    ＧＧ─八一八號機車，沿嘉義市○○○路向北行駛，於行經
    該路一一一之一號前，應注意車前狀況，卻疏未注意而撞擊
    被害人陳春吉，致使陳春吉受有頭部受傷併硬腦膜下出血之
    傷害，經送醫後，於同年月八日上午四時二十分許不治死亡
    。被告上開過失致死之犯行，業經檢察官提起公訴，並經本
    院刑事庭判決被告公共危險罪部分處拘役四十日，得易科罰
    金，過失致死罪部分處有期徒刑六月。
  (二)被告甲○○因駕車疏失，不法侵害被害人陳春吉致生死亡結
    果，為此依據民法第一百八十四條第一項前段、第一百九十
    二條第一、二項、第一百九十四條之規定，請求被告賠償原
    告等七人共新台幣（下同）四百四十九萬六千二百六十元。
    並願供擔保，請准宣告假執行。茲將請求明細臚列如下：
  1.醫療費用部分：
    被害人陳春吉因被告不法侵害送醫治療期間，由原告八人共
    同支出其醫療費用三萬四千三百三十八元及救護車費用一千
    四百元，合計共三萬五千七百三十八元。
  2.殯葬費用部分：
    被害人殯葬費用三十六萬零五百二十二元亦由原告八人共同
    支付，依上該民法規定，自得請求被告如數賠償。
  3.慰撫金部分：
    (1)原告庚○○為被害人配偶，兩人攜手相伴，育有八名子女
      ，皆事業安順，兩人本應含飴弄孫安享晚年，詎竟逢此巨
      變，天人永隔，實令原告庚○○精神上受重大痛苦，爰依
      法請求被告賠償非財產上損害一百三十萬元。
    (2)原告乙○○、丁○○、辛○○、己○○、丙○○、戊○○
      、壬○○等七人與被害人陳春吉間父子女之感情彌篤，本
      欲使之頤養天年，卻因被告過失之行為，致被害人遭橫禍
      頓逝人間，喪親之痛實絕人寰，爰依法各請求被告賠償每
      人非財產上損害四十萬元。
  (三)原告等人已向中央產物保險股份有限公司共同領取汽車強制
    責任保險給付一百五十三萬五千七百零八元（內含醫藥費三
    萬五千七百零八元）。
二、被告則聲明請求駁回原告之訴，如受不利判決，願供擔保請
    准宣告免予假執行，並對原告主張被告酒後騎車不慎致被害
    人陳春吉死亡之事實不為爭執，對原告主張之醫療費用、殯
    葬費用部分亦沒意見，但原告請求金額過高，被告無力賠償
    。
三、本院之判斷：
  (一)經查，被告甲○○於九十四年十月五日上午八時許，在嘉義
    市○○○路二○六巷九號二樓一之住處飲用摻有米酒之魚湯
    後，已因魚湯內之米酒成分影響其生理機能，不能安全駕駛
    動力交通工具，於同日上午八時三十分許，明知飲酒後其吐
    氣所含酒精成分超過每公升○‧二五毫克且未經考取輕型機
    車之駕駛執照者，不得駕車，仍騎乘車牌號碼為ＷＧＧ－八
    一八號之輕型機車外出。詎於九十四年十月五日八時三十八
    分許，酒後且無照騎乘前述機車沿嘉義市○○○路由南向北
    行駛，行經該路段一一一之一號前之外側車道時，適有陳春
    吉騎乘腳踏車，在甲○○之左前方由西向東行經該路段，亦
    疏未注意支線道車應暫停讓幹線道車先行而貿然通行，而甲○○明知機車駕駛人於機車行進中，應注意車前狀況，隨時
    採取必要安全措施，且依當時天候晴、有日間自然光線，該
    路段為市區○○○○道路，路面乾燥，無缺陷或障礙物，視
    距良好等情形，並無不能注意之情事，竟因酒後注意力下降
    ，疏未注意陳春吉自左前方橫向通行，而與陳春吉發生碰撞
    ，致陳春吉人車倒地，受有頭部外傷併硬腦膜下出血、瀰漫
    性蜘蛛膜下腔出血以及嚴重腦水腫等傷勢，經送醫救治，於
    同年月八日四時二十分許宣告不治死亡。警方於九十四年十
    月五日上午九時二十六分對被告甲○○施以吐氣酒精濃度測
    試，測得其吐氣中所含酒精濃度為每公升○‧三一毫克。被
    告上開酒後駕車過失致死之犯行，業經檢察官提起公訴，並
    經本院刑事庭以九十四年度交易字第一二二號刑事判決處被
    告公共危險罪部分拘役四十日，得易科罰金，過失致死罪部
    分處有期徒刑六月，得易科罰金。此有該案刑事判決附卷可
    參，且為被告所不爭執，並經本院依職權調閱該刑事卷宗全
    卷審認無訛，是此部分事實即堪認定。
  (二)按因故意或過失，不法侵害他人之權利者，負損害賠償責任
    ；另不法侵害他人致死者，對於支出醫療及增加生活上需要
    之費用或殯葬之人，亦應負損害賠償責任；及不法侵害他人
    致死者，被害人之父、母、子、女及配偶，雖非財產上之損
    害，亦得請求賠償相當之金額，民法第一百八十四條第一項
    前段、第一百九十二條第一項、第一百九十四條分別定有明
    文。按汽車駕駛人飲用酒類後其吐氣所含酒精濃度超過每公
    升○‧二五毫克者，不得駕車；又汽車行駛時，駕駛人應注
    意車前狀況，隨時採取必要之安全措施，道路交通安全規則
    第一百一十四條第二款、第九十四條第三項分別定有明文。
    查案發當時天候晴、有日間自然光線，該路段為市區○○○○道路，路面乾燥，無缺陷或障礙物，視距良好等情，有前
    開道路交通事故調查報告表附於刑事卷可按，而依被告之智
    識、能力等情，亦無不能注意之情事，其竟飲酒後駕車且疏
    未注意車前狀況，致與被害人陳春吉所騎乘之腳踏車發生碰
    撞，被告之駕車行為顯有過失。而被害人陳春吉因此車禍受
    有頭部外傷併硬腦膜下出血、瀰漫性蜘蛛膜下腔出血以及嚴
    重腦水腫之傷害，致最後不治死亡，已如前述，足見被告之
    過失行為與被害人之死亡間確有相當之因果關係。從而，原
    告等人依據侵權行為之法律關係，請求被告賠償其等所受之
    損害，自屬有據。茲就原告請求之損害賠償之項目及金額是
    否應予准許，分述如下：
  1.醫療費用部分：原告等八人主張其等於被害人陳春吉送醫治
    療期間，共同支出醫療費用三萬四千三百三十八元，及增加
    生活支出救護車費用一千四百元之事實，業據其提出救護車
    收費收據二紙、財團法人嘉義基督教醫院收據三紙、財團法
    人天主教聖馬爾定醫院收據三紙為證，且為被告所不爭執（
    見本院九十五年四月二十一日言詞辯論筆錄第一頁），是原
    告八人此部分請求，為有理由，應予准許。依原告人數平均
    計算之結果，被告應支付原告庚○○四千四百六十九元，餘
    七人每人四千四百六十七元【計算式：35,738（元）÷8＝
    4467（元，元以下四捨五入），餘2元之差額分配予被害人
    配偶即原告庚○○】。
  2.殯葬費用部分：原告等八人主張其等共同支出被害人陳春吉
    之殯葬費用共三十六萬零五百二十二元之事實，亦據其提出
    殯葬費用相關收據五紙為證，且為被告所不爭執（見本院九
    十五年五月五日言詞辯論筆錄第一頁），是原告等人此部分
    請求，為有理由，亦應予准許。依原告人數平均計算之結果
    ，被告應支付原告庚○○四萬五千零六十七元，餘七人每人
    四萬五千零六十五元【計算式：360,522（元）÷8＝45065
    （元，元以下四捨五入），餘2元之差額分配予被害人配偶
    即原告庚○○】。
  3.精神慰撫金部分：按慰撫金數額之認定，除依被害人及其家
    屬所受身體上及精神上痛苦程度及所造成之影響二者予以衡
    量外，尚須斟酌雙方之身分資力與加害之程度等情予以核定
    。查被害人陳春吉因本次車禍，受有頭部外傷併硬腦膜下出
    血、瀰漫性蜘蛛膜下腔出血以及嚴重腦水腫之傷害。又被害
    人陳春吉為高農畢業、生前為市政府科員退休、於九十三年
    間所得總額為十九萬八千六百元，名下無登記財產；被告為
    國小畢業、現無職業、九十三年所得總額為七萬五千元、名
    下有土地及投資各一筆等情，此業據兩造於審理中陳明，並
    有稅務電子閘門財產所得調件明細表在卷可按。本院綜參上
    情，認原告庚○○得請求之精神慰撫金以八十萬元為適當，
    原告乙○○、丁○○、辛○○、己○○、丙○○、戊○○、
    壬○○等七人得請求之精神慰輔金各以四十萬元為適當。
  4.依上所述，原告庚○○所受之損害為八十四萬九千五百三十
    六元【計算式：4,469（元）＋45,067（元）＋800,000（元
    ）＝849,536（元）】，原告乙○○、丁○○、辛○○、己○○、丙○○、戊○○、壬○○等七人每人所受之損害各為
    四十四萬九千五百三十二元【計算式：4,467（元）＋
    45,065（元）＋400,000（元）＝449,532（元）】。
  (三)惟按「損害之發生或擴大，被害人與有過失者，法院得減輕
    賠償金額或免除之」，民法第二百十七條第一項定有明文。
    此項規定之目的，在謀求加害人與被害人間之公平，故在裁
    判上法院得以職權減輕或免除之；經查，本件車輛事故經送
    請台灣省嘉雲區車輛行車事故鑑定委員會鑑定肇事責任之結
    果，該會認「被害人陳春吉騎乘腳踏車，行經無號誌交岔路
    口，支線道車未暫停讓幹線道車先行；與甲○○飲用酒類超
    過法定標準值，且行經無號誌交岔路口，未注意車前狀況，
    同為肇事原因」，有該會九十五年一月二十六日嘉雲鑑9407
    35字第0955800271號函所附鑑定意見書一份在刑事卷可按，
    而本院九十四年度交易字第一二二號刑事判決亦同本院之上
    述認定。從而，被害人有前述之過失，自得依上開規定減輕
    被告之賠償。本院爰審酌被害人陳春吉及被告甲○○上述過
    失之程度等情，酌定被告之賠償責任以減輕百分之五十為相
    當。本件按過失比例減輕後，原告庚○○得請求被告賠償之
    金額為四十二萬四千七百六十八元，原告乙○○、丁○○、
    辛○○、己○○、丙○○、戊○○、壬○○等七人每人得請
    求被告賠償之金額為二十二萬四千七百六十六元。
  (四)再按，保險人依強制汽車責任保險法規定給付之保險金，視
    為加害人或被保險人損害賠償金額之一部分；加害人或被保
    險人受賠償請求時，得扣除之，強制汽車責任保險法第三十
    二條定有明文。經查，本件原告已共同自中央產物保險股份
    有限公司領取強制險給付一百五十三萬五千七百零八元，有
    存摺影本在卷可稽，依原告人數平均計算之結果，原告庚○○已受償十九萬一千九百六十七元，其餘七人每人已受償十
    九萬一千九百六十三元【計算式：1,535,708（元）÷8＝
    191,963（元，元以下四捨五入），餘4元之差額分配予被害
    人之配偶原告庚○○】，自應由原告等人可得向被告請求之
    金額分別扣除之，經將之扣除後，原告庚○○可再向被告請
    求之金額為二十三萬二千八百零一元【計算式：424,768（
    元）－191,967（元）＝232,801（元）】，原告乙○○、丁○○、辛○○、己○○、丙○○、戊○○、壬○○等七人各
    自得再向被告請求之金額各為三萬二千八百零三元【計算式
    ：224,766（元）－191,963（元）＝32,803（元）】。
四、綜上所述，原告八人依據侵權行為損害賠償之法律關係，請
    求被告賠償原告庚○○二十三萬二千八百零一元，賠償原告
    乙○○、丁○○、辛○○、己○○、丙○○、戊○○、壬○○等七人各三萬二千八百零三元，即為有理由，應予准許，
    逾此所為之請求，為無理由，應予駁回。
五、又本件為關於財產權之訴訟，且本院命被告給付原告等人之
    金額未逾五十萬元，應依民事訴訟法第三百八十九條第一項
    第五款規定依職權宣告假執行，本院並依同法第三百九十二
    條第二項、第三項規定，依職權宣告被告得供擔保，免為假
    執行；另原告敗訴部分，其假執行之聲請已失所附麗，應併
    予駁回。
六、據上論結，本件原告之訴為一部有理由，一部無理由，依民
    事訴訟法第七十九條、第八十五條第一項前段、第三百八十
    九條第一項第五款、第三百九十二條第二項、第三項，判決
    如主文。
中    華    民    國    95    年    5     月    19    日
                    民二庭  法  官  林福來
以上正本係照原本作成。
如對本判決上訴須於判決送達後20日內向本院提出上訴狀。
                            書記官  侯學義
中    華    民    國    95    年    5     月    19    日


司法院資訊處製作；財團法人民間司法改革基金會備份。
